【裁判字號】    99,上訴,375
【裁判日期】    990311
【裁判案由】    偽證
【裁判全文】
臺灣高等法院刑事判決                 99年度上訴字第375號
上  訴  人
即  被  告  甲○○
上列上訴人因偽證案件，不服臺灣臺北地方法院98年度訴字第21
41號，中華民國98年12月30日所為之第一審判決（起訴案號：臺
灣臺北地方法院檢察署98年度偵字第25442 號），提起上訴，本
院判決如下：
    主  文
上訴駁回。
甲○○緩刑年。
    事  實
一、甲○○明知鍾木南於民國94年12月9 日匯入其在中國國際商
    業銀行永和分行開立第00000000000 號帳戶之新臺幣（下同
    )466萬9440元，並非賭金，而係收受其妻林雅智所交付之因
    財產犯罪所得之贓物，竟於96年12月18日上午9 時30分許，
    在臺灣臺北地方法院審理96年度重訴字第80號林雅智等涉犯
    偽造有價證券等案件中（鍾木南經原審判以連續收受贓物罪
    ，處有期徒刑8月，減為有期徒刑4月，林雅智經原審判以連
    續意圖供行使之用，而偽造有價證券罪，處有期徒刑5 年、
    連續掩飾因自己重大犯罪所得財物罪，處有期徒刑1年7月，
    應執行有期徒刑6年，二人經上訴後，均經本院於98年3月24
    日，以98年度上重訴字第5 號判決上訴駁回而確定），以證
    人身分出庭作證，對於案情有重要關係之事項，在供前具結
    證稱：「（你說帳戶466 萬元的是賭金，是什麼時候簽什麼
    彩券？）我是在12月8 日簽樂合彩跟地下六合彩，我是跟吳
    先生的簽的，吳先生去鍾木南投注站收牌，我遇到吳先生就
    會簽牌，沒遇到就沒簽，12月8 日我總共簽了1萬多元，400
    多萬元其中200萬元是屬於地下六合彩的4星，另外的100 萬
    元是跟鍾木南買49樂合彩及大樂透中的，我中了7 個號碼連
    碰，我是請鍾木南幫我兌領」、「（為何依照富邦銀行的回
    函鍾木南的投注站並沒有賣出49樂合彩的紀錄？）因為當時
    還沒有開始賣49樂合彩，我是簽大樂透的地下樂合彩，也是
    屬於地下的部分，富邦銀行的樂合彩其實當初沒有中180 萬
    那麼多，我是因為怕沒收，180 萬是屬於富邦銀行的樂合彩
    的彩金，280 萬元是地下六合彩的彩金」、「（中國國際商
    銀永和分行內除開戶1000元以外，之後陸續金錢的性質為何
    ？）是我簽牌中獎的」、「（地下的六合彩及樂合彩加起來
    中多少錢？）466 萬餘元」、「該款有無台北富邦銀行給付
    的合法賭金？）大概有一半是合法賭金」、「（如何證明有
    一半是合法賭金？）就是鍾木南代向富邦銀行領款的證明」
    等語，而為虛偽之陳述。
二、案經臺灣臺北地方法院檢察署檢察官自動檢舉偵查後起訴。
    理  由
壹、證據能力部分：
    按被告以外之人於審判外之言詞或書面陳述，除法律有規定
    者外，不得作為證據。又被告以外之人於審判外之陳述，雖
    不符合同法第159條之1至第159條之4之規定，但經當事人於
    審判程序同意作為證據，法院審酌該言詞陳述或書面陳述作
    成時之情況，認為適當者，亦得為證據；當事人、代理人或
    辯護人於法院調查證據時，知有第159條第1項不得為證據之
    情形，而未於言詞辯論終結前聲明異議者，視為有前項之同
    意。刑事訴訟法第159條第1項及第159條之5分別定有明文。
    本件檢察官及上訴人即被告甲○○，於言詞辯論終結前，就
    本件卷內被告以外之人於審判外之陳述（包括人證、書證）
    ，均表示不爭執（見本院卷第21頁反面、99年2 月25日審判
    筆錄第2 頁），且均同意作為證據，經本院審酌該等證據之
    作成情況，核無違法取證或其他瑕疵，認均適為本案認定事
    實之依據，依刑事訴訟法第159條之5規定，均有證據能力。
貳、實體部分：
一、訊據被告於原審、本院行準備程序及審理時，業已坦承曾在
    臺灣臺北地方法院審理96年度重訴字第80號案件開庭時為上
    開偽證之犯行，並有原審96年度重訴字第80號案件、96年12
    月18日上午9 時30分之審判筆錄、該案判決及本院98年度上
    重訴字第5 號判決等在卷足憑，核與被告之自白相符。被告
    犯行事證明確，已堪認定，應予依法論科。
二、核被告所為，係犯刑法第168 條之誣告罪。
三、原審以被告之罪證明確，適用刑法第168 條規定，並審酌被
    告之生活情形、家庭狀況、犯罪後於原審審理時坦承犯行等
    一切情狀，量處有期徒刑3 月，復敘明被告之自白與同法第
    172 條規定之情形不符，而無從依該條規定減輕或免除其刑
    ，其認事用法並無不當，量刑亦屬適當。被告不服原判決提
    起上訴，希望准予易科罰金。然查，刑法第168 條偽證罪之
    法定刑七年以下有期徒刑，不符同法第41條第1 項所定「犯
    最重本刑為五年以下有期徒刑以下之刑之罪，而受六月以下
    有期徒刑或拘役之宣告者，得以新臺幣一千元、二千元或三
    千元折算一日，易科罰金。」情形，依法不得易科罰金，被
    告之上訴意旨，為無理由，應予駁回。
四、末查，被告前未曾受有期徒刑以上刑之宣告，素行良好，有
    本院被告前案紀錄表在卷足參，被告在本院準備程序經曉諭
    得知本罪無從諭知易科罰金後，在審判期日前，主動向財團
    法人創世社會福利基金會捐款共30萬元，有收據二張附於本
    院卷第24頁及第25頁可參，且表示已知悔悟，本院考量上情
    ，並斟酌被告所為偽證對於該案件審理時之影響、被告在妻
    子林雅智入監服刑後，尚有一就讀國小的兒子須撫養（有被
    告提出之戶籍謄本在卷可考）等情狀，認本案對被告所為刑
    之宣告，以暫不執行為適當，爰併諭知緩刑三年，以勵自新
    。
、據上論斷，應依刑事訴訟法第368條，刑法第74條第1 項第1
    款，判決如主文。
本案經檢察官劉異海到庭執行職務。
中    華    民    國    99    年    3     月    11    日
                  刑事第十三庭  審判長法  官  曾德水
                                      法  官  崔玲琦
                                      法  官  遲中慧
以上正本證明與原本無異。
如不服本判決，應於收受送達後10日內向本院提出上訴書狀，其
未敘述上訴之理由者並得於提起上訴後10日內向本院補提理由書
（均須按他造當事人之人數附繕本）「切勿逕送上級法院」。
                                      書記官  陳韋杉
中    華    民    國    99    年    3     月    11    日
附錄本案所犯法條全文：
中華民國刑法第168條(偽證罪)
於執行審判職務之公署審判時或於檢察官偵查時，證人、鑑定人
、通譯於案情有重要關係之事項，供前或供後具結，而為虛偽陳
述者，處7年以下有期徒刑。

司法院資訊處製作；財團法人民間司法改革基金會備份。
